臺灣桃園地方法院民事裁定　　　　　110年度消債更字第238號
聲　請　人
即債務人　　鍾彥華　


代　理　人　李典穎律師(法扶律師)
上列聲請人因消費者債務清理條例事件，聲請更生，經臺灣新竹
地方法院以110 年度消債更字第54號裁定移轉管轄前來，本院裁
定如下：
    主  文
債務人鍾彥華自民國110 年9 月22日下午5 時起開始更生程序。
命司法事務官進行本件更生程序。
    理  由
一、按債務人不能清償債務或有不能清償之虞者，得依本條例所
    定更生或清算程序，清理其債務；債務人無擔保或無優先權
    之本金及利息債務總額未逾新臺幣（下同）1,200 萬元者，
    於法院裁定開始清算程序或宣告破產前，得向法院聲請更生
    ；債務人對於金融機構負債務者，在聲請更生或清算前，應
    向最大債權金融機構請求協商債務清償方案，或向其住、居
    所地之法院或鄉、鎮、市、區調解委員會聲請債務清理之調
    解，消費者債務清理條例（下稱消債條例）第3 條、第42條
    第1 項、第151 條第1 項定有明文。又按法院開始更生程序
    之裁定，應載明其年、月、日、時，並即時發生效力；法院
    裁定開始更生或清算程序後，得命司法事務官進行更生或清
    算程序，消債條例第45條第1 項、第16條第1 項前段亦有明
    文。
二、聲請意旨略以：聲請人現任職於台灣奧的斯電梯股份有限公
    司，每月薪資約5 萬元，名下除有5 筆土地以外，尚有1 份
    保單，無擔保或無優先權之債務總額則未逾1,200 萬元，復
    未經法院裁定開始清算程序或宣告破產，且聲請人前向臺灣
    新竹地方法院（下稱新竹地院）聲請消費者債務清理之調解
    ，但調解不成立，爰聲請更生等語。
三、經查：
    ㈠關於前置協商之要件：聲請人前向新竹地院聲請消費者債
      務清理之調解，因無力清償債務而與最大債權銀行調解不
      成立，而於109 年3 月3 日當庭以言詞聲請清算程序，嗣
      經聲請人撤回聲請後，復於110 年5 月17日再度向新竹地
      院聲請更生等情，有新竹地院109 年消債清字第15號裁定
      附卷可按（見本院卷第67頁），堪可採認。
    ㈡關於聲請人之債務總額：聲請人雖陳報其無擔保或無優先
      權債務總額為399 萬0,135 元（見新竹地院110 年度消債
      更字第54號卷第19、57至61頁，下稱新竹地院更生卷），
      然依債權人之陳報（見本院卷第29至55頁），實為368 萬
      7,833 元（計算式：10萬2,896 元＋177 萬4,937 元＋80
      萬元＋75萬元＋26萬元＝368 萬7,833 元），本院認應以
      該金額為其債務總額。
    ㈢關於聲請人之財產及收入：聲請人名下除有5 筆田賦以外
      尚有1 份保單，有聲請人提出之全國財產稅總歸戶財產查
      詢清單、南山人壽保單價值準備金一覽表在卷可佐（見新
      竹地院更生卷第63頁、本院卷第97頁）。而查，聲請人名
      下5 筆田賦，經債權人中國信託商業銀行股份有限公司（
      下稱中國信託銀行）聲請強制執行拍賣，經本院以109 年
      度司執字49292 號執行事件受理後，於110 年4 月8 日公
      告應買價格合計為98萬1,000 元，惟無人應買，本院復於
      110 年8 月19日執行特別拍賣減價程序之事實，有中國信
      託銀行110 年8 月4 日陳報狀、本院民事執行處110 年4
      月8 日桃院祥珩109 年度司執字第49292 號函在卷可佐（
      見本院卷第33、73至75頁），縱加計其保單解約之保單價
      值準備金97萬4,812 元（見本院卷第97頁），尚不足清償
      聲請人之無擔保債務。又聲請人雖對第三人鄺芊菡有票據
      債權1,000 萬元，並經本院簡易庭以108 年度司票字第76
      04號本票裁定准予強制執行確定在案，惟第三人鄺芊菡名
      下無可供執行之財產，故未聲請強制執行等情，有本院簡
      易庭108 年度司票字7604號裁定暨確定證明書、前開本票
      影本、第三人鄺芊菡之107 年度綜合所得稅各類所得資料
      清單、全國財產稅總歸戶財產查詢清單等件按卷可稽（見
      新竹地院更生卷第83至95頁、本院卷第83、85頁），堪認
      聲請人之財產就其債務而言有不能清償之虞；另就收入部
      分，聲請人稱現任職於台灣奧的斯電梯股份有限公司，每
      月薪資約5 萬元，雖據提出聲請人之108 及109 年度綜合
      所得稅各類所得資料清單、員工薪資條、勞工保險投保單
      位網路查詢清單為憑（見新竹更字卷第65至73頁、本院卷
      第87頁），惟聲請人所提出勞工保險投保單位網路查詢清
      單僅載有投保單位，並未登載其投保薪資（見本院卷第87
      頁），而依其109 年度綜合所得稅各類所得資料清單所載
      （見新竹地院更生卷第66頁），聲請人於109 年間就任於
      台灣奧的斯電梯股份有限公司之年收入為106 萬2,382 元
      ，平均每月薪資為8 萬8,532 元（計算式：106 萬2,382
      元12個月＝8 萬8,532 元，元以下四捨五入），是本院
      認應以8 萬8,532 元列計其每月收入為適當。
    ㈣關於聲請人之必要支出：聲請人陳報其每月必要生活費用
      為3 萬6,674 元（包括：個人必要生活支出1 萬8,337 元
      、未成年子女扶養費1 萬8,337 元），業提出其未成年子
      女之戶籍謄本、全國財產稅總歸戶財產查詢清單、107 及
      108 年綜合所得稅各類所得資料清單、身心障礙生活補助
      證明書等件附卷可參（見新竹更字卷第25頁、本院卷第89
      至95頁）。又聲請人與前配偶於108 年3 月8 日簽訂離婚
      協議書（見新竹更字卷第27頁），約定聲請人之未成年子
      女監護權歸聲請人所有，並負擔其扶養費，而聲請人之未
      成年子女係95年生，名下無財產及收入，且尚在就學中，
      自應受其父母扶養，然未成年子女每月所必需之生活費用
      ，本無一定之標準，審酌未成年子女係依附於父母提供之
      住所共同生活，且其日常生活較為單純，基本生活費用當
      與成年人之基本生活費用不同，其支出應較成年人為低，
      爰以110 年度桃園市每人每月最低生活費1 萬5,281 元為
      標準計算其子女扶養費，並扣除每月身心障礙補助5,065
      元，聲請人所應負擔部分為1 萬0,216 元（計算式：1 萬
      5,281 元－5,065 元＝1 萬0,216 元，元以下四捨五入）
      ，逾此金額之請求則不足採；本院再審酌桃園市110 年度
      平均每人每月最低生活費、聲請人之經濟及生活狀況等情
      ，認聲請人陳報之其餘金額尚屬適當，是聲請人每月必要
      生活費用應以2 萬8,553 元（計算式：1 萬8,337 元＋1
      萬0,216 元＝2 萬8,553 元）列計。
四、基上，聲請人名下有5 筆田賦、1 份保單，現每月所得收入
    約為8 萬8,532 元，扣除其必要支出2 萬8,553 元後，剩餘
    5 萬9,979 元（計算式：8 萬8,532 元－2 萬8,553 元＝5
    萬9,979 元）。而本件聲請人之無擔保或無優先權債務總額
    含本金、利息、違約金計至110 年5 月間，為368 萬7,833
    元。參諸聲請人為58年次，目前52歲，距強制退休年齡65歲
    僅有13年，衡諸目前經濟狀況及聲請人日後年紀將逐漸老邁
    ，工作能力亦將遞減等情事，及聲請人積欠債務之利息或違
    約金仍在增加中等情況，堪認聲請人之收入及財產狀況，有
    藉助更生制度調整其與債權人間權利義務關係之必要，自應
    許聲請人得藉由更生程序清理債務。
五、綜上所述，聲請人係消費者，已達不能清償債務之程度，經
    消費者債務清理調解不成立，足堪認定無誤。此外，本件復
    查無消債條例第6 條第3 項、第8 條或第46條各款所定應駁
    回更生聲請之事由。從而，本件聲請，於法有據，應予准許
    ，並依同條例第16條第1 項規定，命司法事務官進行更生程
    序。
六、末以本院雖裁定准許開始更生程序，俾使聲請人得以重建經
    濟生活，惟本裁定不生免責效力，須聲請人於更生程序中與
    債權人協定更生方案，並持續履行，始能依消債條例第73條
    免責，附此敘明。
七、聲請人係消費者且有不能清償債務虞之情事，復經消費者債
    務清理調解不成立，又查無消債條例第6 條第3 項、第8 條
    或第46條各款所定應駁回更生聲請之事由，則其聲請，應屬
    有據，爰裁定准許，並依同條例第16條第1 項規定，命司法
    事務官進行更生程序如主文。
八、本院裁定准許開始更生程序，俾使聲請人得以重建經濟生活
    ，惟本裁定不生免責效力，須聲請人於更生程序中與債權人
    協定更生方案，並持續履行，始能依消債條例第73條免責，
    附此敘明。
九、爰裁定如主文。
中    華    民    國  110     年    9     月    22    日
                民事第二庭    法    官  張震武
以上正本係照原本作成。
本件裁定不得抗告。
本裁定已業於民國110 年9 月22日下午5 時公告。
中    華    民    國   110    年    9     月    22    日
                              書 記 官  陳𥴡濤